【裁判字號】    97,裁,1845
【裁判日期】    970313
【裁判案由】    商標註冊
【裁判全文】
最  高  行  政  法  院  裁  定
                                     97年度裁字第01845號
上  訴  人  和泰興業股份有限公司
代  表  人  甲○○
                          送達代收人  乙○○
                            生東路3段25號12樓
被 上訴 人  經濟部智慧財產局
代  表  人  王美花
上列當事人間商標註冊事件，上訴人對於中華民國96年12月6日
臺北高等行政法院96年度訴字第1054號判決，提起上訴，本院裁
定如下：
    主  文
上訴駁回。
上訴審訴訟費用由上訴人負擔。
    理  由
一、按對於高等行政法院判決之上訴，非以其違背法令為理由，
    不得為之，行政訴訟法第242條定有明文。是對於高等行政
    法院判決上訴，非主張該判決違背法令以為上訴理由，即屬
    不應准許，自應認為不合法而駁回之。
二、上訴人於民國94年12月1日以「日本一番」商標（下稱系爭
    商標），指定使用於商標法施行細則第13條所定商品及服務
    分類表第16類之「書籍、雜誌、報表、說明書、宣傳單、傳
    單、型錄、廣告印刷物、訂購單、期刊、操作手冊、印刷刊
    物、碟片存放冊、簡介、藍圖、價目表、備忘錄」商品，向
    被上訴人申請註冊。經被上訴人審查，認系爭商標圖樣上之
    「日本一番」為「日本第一名」之意，以之作為商標，指定
    使用於前揭商品，不具識別性，應不准註冊，乃以95年10月
    16日商標核駁第295677號審定書為核駁之處分。上訴人不服
    ，提起訴願及行政訴訟，均遭駁回，遂提起本件上訴。其上
    訴意旨略以：依商標法第5條第2項、第23條第1項第1款之規
    定，申請之商標若無法使消費者辨識其商品或服務來源時，
    即失商標功能，而不得准其註冊。惟依同法第23條第4項之
    規定商標經過申請人長久使用及商品廣泛行銷，已具有標誌
    ，能使一般購買者認識其表彰營業之標識，並得藉以與他人
    商品辨別者，仍應准其註冊。系爭商標經上訴人推廣已久，
    無論平面媒體或電視廣告均可見本件系爭商標圖樣，早已建
    立商標識別性，是以系爭商標縱原為不具識別性之文字、圖
    形或記號之組合，亦應准予註冊，方符立法意旨；又由被上
    訴人資料庫中檢索亦不乏多人以「地名」結合「一番」作為
    商品圖樣，有些僅為單純之文字呈現，相較之下，本件系爭
    商標更具識別性，當無不得註冊之理。且被上訴人認系爭商
    標有「日本第一」之意，不具識別性，但與本件相同案情以
    「第一」或「地名」結合「第一」之商標而核准註冊者亦有
    註冊第0000000號、第0000000號、第0000000號、第14803號
    、第0000000號、第0000000號等商標，原處分機關未本於同
    一審查基準，否准系爭商標註冊，顯有違誤云云。本院經核
    其上訴理由均係指摘原處分違反上開商標法之規定，而對於
    原判決究竟違背何項法令條款，則未有一語指及。依首開規
    定及說明，其上訴為不合法，應予駁回。
三、據上論結，本件上訴為不合法，依行政訴訟法第249條第1項
    前段、第104條、民事訴訟法第95條、第78條，裁定如主文
    。
中    華    民    國    97    年    3     月    13    日
                    最高行政法院第二庭
                        審判長法官  高  啟  燦
                              法官  侯  東  昇
                              法官  黃  合  文
                              法官  廖  宏  明
                              法官  楊  惠  欽
以  上  正  本  證  明  與  原  本  無  異
中    華    民    國    97    年    3     月    14    日
                              書記官  邱  彰  德


司法院資訊處製作；財團法人民間司法改革基金會備份。
